【裁判字號】    89,交上易,249
【裁判日期】    890407
【裁判案由】    過失致死等
【裁判全文】
臺灣高等法院刑事判決                          八十九年度交上易字第二四九號
    上  訴  人  臺灣桃園地方法院檢察署檢察官
    被      告  乙○○
右上訴人因被告過失致死等案件，不服臺灣桃園地方法院八十九年度交易字第一一號
，中華民國八十九年四月七日第一審判決（起訴案號：臺灣桃園地方法院檢察署八十
八年度偵字第一二三六四號）提起上訴，本院判決如左：
    主  文
原判決撤銷。
乙○○服用酒類，不能安全駕駛動力交通工具而駕駛，累犯，處有期徒刑伍月；又因
過失致人於死，累犯，處有期徒刑捌月；應執行有期徒刑拾月。
    事  實
一、乙○○曾因偽造文書案件，於民國八十六年八月二十七日，經台灣桃園地方法院
    判處有期徒刑四月，如易科罰金，以三百元折算一日，於八十六年十月二十四日
    易科罰金執行完畢。其並未領得小型車普通駕駛執照，於八十八年八月一日清晨
    ，在桃園縣中壢市○○路某家ＫＴＶ喝酒後，其飲酒後吐氣所含酒精成分又高達
    每公升０‧八七毫克，已酒醉且不能安全駕駛動力交通工具，此際，其本應注意
    依法即不得駕車，竟自前開ＫＴＶ處，駕駛ＥＭ（公訴人誤載為ＥＮ）－六八八
    六號自小客車離開。是日清晨五時二十分許，其駕駛該車沿桃園縣中壢市○○路
    由中壢往觀音方向行駛，途經該路老街溪橋上，路旁劃設有紅磚人行道，車行速
    率限制為時速四十公里以下之路段時，猶應注意駕車應遵守規定之速率限制，並
    應注意車前狀況及隨時採取必要之安全措施，以避免發生危險，且當時已有晨光
    ，道路無障礙物又視距良好，按其情形並無不能注意之情事，詎竟疏未注意車前
    狀況及保持規定之速率限制，仍以時速四十至五十公里以上之速度超速驅車前進
    致追撞其同向前方未依規定在劃設之人行道上而行走在車道上之行人周王安芳。
    周王女頓時倒地，頭部碰撞地面，造成顱部損傷，於送醫途中傷重死亡。嗣警據
    報旋循線查獲乙○○。
二、案經被害人周王安芳之子甲○訴由桃園縣警察局中壢分局報請台灣桃園地方法院
    檢察署檢察官偵查起訴。
    理  由
一、訊據被告乙○○，坦承服用酒類後駕車不諱（見本院八十九年七月四日訊問筆錄
    ），且本件事故後，經警測試結果，被告吐氣所含酒精成份高達每公升０‧八七
    毫克之情，並有酒精濃度測定單影本一紙存卷可證（見八十六年度偵字第一二三
    六四號卷「以下稱偵查卷一」第十頁），依照交通部運輸研究所七十九年八月對
    駕駛人行為之研究（酒醉駕車對駕駛行為之分析研究）指出，吐氣每公升酒精含
    量零點二五mg等於血液中酒精濃度（Blood Alcohol Concentration簡稱BAC）百
    分之０‧０五（亦即每100ml血液中含50mg酒精），而（１）BAC到達百分之０‧
    ０三至０‧０五時，對駕駛能力之影響為：多數駕駛人心境逐漸虛幻不定、視覺
    與反應靈敏性減弱、對速度及距離的判斷力差。對心理行為之影響為：觀察力逐
    漸欠缺、心情漸趨輕鬆、自信心增加、多話、精神狀態處於陶醉感。（２)BAC到
    達百分之０‧０五至百分之０‧０八時，對駕駛能力之影響為：反應遲鈍、駕駛
    能力受損、遲而不決或決而不行。對心理行為之影響為：情緒鬆弛、感情與行為
    趨向誇張、肌肉不協調、精神處於興奮狀態。（３)BAC到達百分之０‧０八至百
    分之０‧一五時，對駕駛能力之影響為：判斷力嚴重受到影響、體能與精神協調
    受損、駕駛之體能困難增加。對心理行為之影響為：產生情緒異常現象、步伐不
    平穩、言語不清、反應惡劣、記憶及判斷力受損、精神處於錯亂狀態。（４）超
    過百分之０‧五，對駕駛人能力之影響為：無法開車。對心理行為之影響為：爛
    醉如泥、失去知覺可能致死、精神處於昏睡狀態。飲酒後吐氣０‧五五Mg/L相當
    於 BAC百分之０‧一一，參酌上開說明，其判斷力、精神協調及駕駛體能、精神
    狀態等綜合判斷，已明顯達於不能安全駕駛程度。本件被告查獲時吐氣所含酒精
    成份既高達０‧八七毫克，猶超過０‧五五毫克甚多，被告有服用酒類以致不能
    安全駕駛動力交通工具而駕駛之事實，堪以認定。
二、被告於右開時、地，未領得小型車普通駕駛執照，酒醉後，以時速四十至五十公
    里之速度超速駕車，且未注意車前狀況，撞及沿車道行走之被害人周王安芳，致
    周王女傷重不治死亡之事實，已據被告於本院調查時供承不諱（見本院八十九年
    七月四日訊問筆錄），證人即現場目擊者李如來於警訊及偵查中亦證述：被害人
    係遭被告駕車撞擊屬實（見八十八年度相字第一一九０號卷「以下稱相驗卷」第
    七頁背面、偵查卷一第十九頁），並有道路交通事故調查報表一份、車損暨現場
    照片十八幀在卷可稽（見相驗卷第十一頁、第十七頁至第二十一頁）。再事發當
    時已有晨光，道路無障礙物又視距良好，該路段之車行速率限制為時速四十公里
    以下等情，前述事故調查報告表亦記載明確。又被害人係因本件車禍，造成顱部
    損傷，傷重致死之事實，亦據檢察官率同法醫相驗被害人屍體確認無訛，製有勘
    驗筆錄、驗斷書、相驗屍體證明書各一份附卷可按（見相驗卷第二十五頁、第二
    十九頁至第三十四頁），而事故發生時該路段之路旁係劃設有紅磚人行道，已據
    證人即負責處理本案車禍現場之警員歐陽勇於原審審理時證述明確（見原審卷第
    十五頁），並有前開車損暨現場照片可稽，紅磚人行道既高於車道之路面，衡之
    常情，被告殊無可能駕車跨行其上，足見當時被告係沿正常車道行駛，準此，茲
    行駛在正常車道上之被告猶會追撞被害人，顯然當時被害人並未在該人行道上而
    係沿車道上行走之情甚明。按服用酒類，不能安全駕駛動力交通工具而駕駛者，
    須受刑罰之制裁，刑法第一百八十五條之三定有明文，揆其法意，厥指行為人於
    此際即負有不得駕車之法定注意義務，以避免對其他人用路人之生命、身體或財
    產造成危險，是以被告於酒醉不能安全駕駛時，竟仍違反法之期待，猶膽敢於駕
    車上路，已有過咎。次按，汽車行車速度，依標誌之規定，無標誌者，在市區道
    路，時速不得超過四十公里，在郊外道路時速不得超過六十公里，又汽車行駛時
    ，駕駛人應注意車前狀況，並隨時採取必要之安全措施，道路交通安全規則第九
    十三條第一項第一款、第九十四條第三項分別定有明文。被告既駕車外出，依法
    並負有前開注意義務，行車速度不得超過該路段之最高速率限制時速四十公里，
    及應隨時注意車前狀況，避免發生危險，且其肇事當時已有晨光，道路無障礙物
    又視距良好，其前方之視線、視野自屬無礙而能一覽無遺，對於車前各人、車之
    動態當能盡收眼底，確切掌握，是衡諸當時情形，被告並無不能注意之情事，詎
    竟疏未注意其行車速率，仍以時速四十至五十公里之速度超速前進，又疏未注意
    前方有被害人沿車道行走之車前狀況致生本件車禍，其有過失甚明。至被害人未
    在路旁劃設之人行道上，反而沿車道行走，有違道路交通安全規則第一百三十三
    條所定行人應在劃設之人行道行走之規定，雖堪認其就本件車禍之發生與有過失
    ，惟究未能據以解免被告疏失之咎。被害人又係因本件車禍傷重致死，被害人之
    死亡與被告之過失行為間顯有相當因果關係，被告自應負過失致死之責，事證已
    明，被告過失致人於死之犯行，洵堪認定。
三、核被告於飲酒後已達於不能安全駕駛之狀態，猶駕駛汽車，係犯刑法第一百八十
    五條之三之服用酒類，不能安全駕駛動力交通工具而駕駛罪；又其因過失致被害
    人死亡，係犯刑法第二百七十六條第一項之過失致死罪。被告係無照及酒醉駕車
    因而致人死亡，就其所犯過失致死部分，應依道路交通管理處罰條例第八十六條
    第一項之規定，加重其刑。又被告因偽造文書案件，於八十六年八月二十七日，
    經台灣桃園地方法院判處有期徒刑四月，如易科罰金，以三百元折算一日，於八
    十六年十月二十四日易科罰金執行完畢，此有本院被告全國前案紀錄表一份存卷
    可參，其受有期徒刑執行完畢後，於五年以內，再犯有期徒刑以上之本件二罪，
    均為累犯，均應依法加重其刑，所犯過失致死部分並應依法遞加重之。其所犯前
    開二罪，一為故意犯，一為過失犯，構成要件又不相同，自應分論併罰
四、原審以被告罪證明確，予以論科刑，固非無見，惟查，原審就被告服用酒類，不
    能安全駕駛動力交通工具，而開始駕駛之地點，未於事實認定，自有未合，又告
    訴人所領取之一百二十萬元係強制汽車責任險理賠，被告迄未與告訴人達成民事
    和解，此為被告所自承，原審誤認被告已履行損害賠償之責，並認定其有處理善
    後解決紛爭之誠意，而為量刑之依據，適用刑法第五十七條不當，亦有未合，檢
    察官上訴亦指摘及此，認為原判決量刑過輕，為有理由，自應由本院將原判決撤
    銷，爰審酌被告無照並酒醉駕車，係高度危險之行為，又係超速及疏未注意車前
    狀況之怠忽，漫不經心之駕車態度而肇事，過失情節不輕，被害人就本件車禍與
    有過失，及被告雖有和解之意，但尚未與告訴人達成民事和解等一切情狀，就服
    用酒類，不能安全駕駛動力交通工具而駕駛部分，量處有期徒刑五月，就過失致
    人於死部分，量處有期徒刑八月，並定其應執行有期徒刑十月。
據上論斷，應依刑事訴訟法第三百六十九條第一項前段、第三百六十四條、第二百九
十九條第一項前段，道路交通管理處罰條例第八十六條第一項，刑法第一百八十五條
之三、第二百七十六條第一項、第四十七條、第五十一條第五款，罰金罰鍰提高標準
條例第一條前段，判決如主文。
本案經檢察官張啟彬到庭執行職務。
中    華    民    國    八十九    年      七        月      三十一      日
                          臺灣高等法院交通法庭
審判長法  官  陳  貽  男
                                    法  官  聶  齊  桓
                                    法  官  李  世  貴
右正本證明與原本無異。
不得上訴。
                                    書記官  魏  汝  萍
中    華    民    國    八十九    年      七        月      三十一      日
附錄：本判決論罪科刑法條全文
刑法第一百八十五條之三
服用毒品、麻醉藥品、酒類或其他相類之物，不能安全駕駛動力交通工具而駕駛者，
處一年以下有期徒刑、拘役或三萬元以下罰金。
刑法第二百七十六條第一項
因過失致人於死者，處二年以下有期徒刑、拘役或二千元以下罰金。


司法院資訊處製作；財團法人民間司法改革基金會備份。
